【裁判字號】    98,非再抗,15
【裁判日期】    980818
【裁判案由】    拍賣抵押物
【裁判全文】
臺灣高等法院臺南分院民事裁定  98年度非再抗字第15號
再審聲請人  甲 ○ ○
再審相對人  合作金庫商業銀行股份有限公司
法定代理人  乙 ○ ○
上列當事人間因拍賣抵押物事件，再審聲請人對於民國98年04月
30日本院98年度非再抗字第13號確定裁定，聲請再審，本院裁定
如下：
    主  文
原裁定廢棄。
再審之聲請駁回。
再審聲請程序費用新台幣壹仟元由再審聲請人負擔。
    理  由
一、本件聲請再審意旨略以：
  (一)原裁定以聲請人對  鈞院民國（下同）九十八年度非再抗字
    第六號裁定聲請再審，係源自九十五年度非抗字第二十五號
    裁定，惟上開衍生之裁定，依法未限制聲請人不得再抗告，
    其率為不得抗告之駁回，顯有法規適用之錯誤。再者上開衍
    生之裁定雖屬確定，惟非訟事件法並無明定不得準用民事訴
    訟法有關再審規定之適用，均見原裁定有法律適用之違誤。
  (二)而本案抗告之提出，應視為再審之起訴（應為聲請），然原
    裁定逕以抗告駁回之理由為根據，亦有違誤，自應予廢棄另
    為判決，以維權益，而資糾正。
二、按再審之訴，法院認無再審理由，判決駁回後，不得以同一
    事由，對於原確定判決或駁回再審之訴之確定判決，更行提
    起再審之訴。又再審之訴不合法者，法院應以裁定駁回之；
    民事訴訟法第四百九十八條之一及第五百零二條第一項分別
    定有明文。次按裁定已確定者，而有民事訴訟法第四百九十
    六條第一項或第四百九十七條之情形，得準用本編之規定，
    聲請再審；民事訴訟法第五百零七條亦定有明文。而對於已
    確定之再審判決，民事訴訟法既無不得提起再審之訴之限制
    ，即非不得提起再審之訴（最高法院53年度台上字第0986號
    判例參照）。次按因非訟事件之裁定而權利受侵害者，僅得
    依抗告、再抗告或聲明異議程序聲明不服；其程序並分別準
    用民事訴訟法關於抗告程序規定，或同法第四百八十四條第
    二項及第三項關於異議程序規定。至就已確定之裁定，並無
    得聲請再審，或準用民事訴訟法聲請再審之規定（觀諸94年
    2月5日修正，同年8月5日施行之非訟事件法第一章第五節及
    第72至74條規定至明）。據此，聲請拍賣抵押物係屬非訟事
    件，依非訟事件法，並無再審及準用民事訴訟法關於再審之
    規定。本件抗告人對於法院就聲請拍賣抵押物所為之裁定，
    依民事訴訟法第五百零七條、第四百九十六條第一項聲請再
    審，於法難謂有據（最高法院59年度台抗字第0387號判例可
    參）。另按對於終審法院之裁定有所不服者，除合於法定再
    審原因得聲請再審外，不容以其他之方法聲明不服，故不服
    終審裁定而未以聲請再審之程序為之者，仍應視其為再審之
    聲請，而依聲請再審程序調查裁判（最高法院34年度聲字第
    0263號判例參照）。
三、經查：
  (一)本件再審聲請人係對本院九十八年度非再抗字第十三號確定
    裁定（以下簡稱本院原確定裁定）聲請再審，雖聲請再審之
    理由提及本院九十八年度非再抗字第六號及九十八年度非再
    抗字第十號，惟究其聲請再審狀所載既係對本院前揭原確定
    裁定聲請再審，本院自僅就前揭原確定裁定有無再審之理由
    而為審酌認定即可，先予敘明。
  (二)按本件再審聲請人聲請再審，係以本院原確定裁定駁回其再
    審之聲請有所違誤，而非訟事件法亦無明定不得準用民事訴
    訟法有關再審規定之適用，且本件抗告之提出，應視為再審
    之聲請，然原確定裁定逕以不得再抗告為由予以駁回，亦有
    違誤等語，為其提起本件聲請再審之事由。按本院原確定裁
    定雖逕以「不得再為抗告」（實際應為不得抗告）為由駁回
    再審聲請人之聲請，而未依前揭最高法院判例意旨應將其視
    為再審之聲請，而依聲請再審之程序予以調查裁判，致於法
    固有未合；然經本院核閱原確定裁定所載，其已於理由三中
    論及：「抗告人就其與相對人合作金庫商業銀行股份有限公
    司間拍賣抵押物事件之確定裁定（本院98年度非再抗字第06
    號），聲請再審，本院於民國九十八年四月八日以九十八年
    度非再抗字第十號裁定駁回在案。因抗告人上開拍賣抵押物
    事件係屬非訟事件，依法不得聲請再審，‧‧因此，‧‧參
    照首揭說明，應予駁回。」之調查結果予以判斷說明再審聲
    請人之聲請再審為何不足採之理由；有本院九十八年度非再
    抗字第十三號民事裁定一份附卷可稽（見本院卷第6至7頁）
    。另再審聲請人據以提起聲請再審（即98年度非再抗字第13
    號）之確定裁定（即98年度非再抗字第10號），亦於理由二
    中就聲請再審為何不足採以：「次按因非訟事件之裁定而權
    利受侵害者，僅得依抗告、再抗告或聲明異議程序聲明不服
    ；其程序並分別準用民事訴訟法關於抗告程序規定，或同法
    第四百八十四條第二項及第三項關於異議程序規定（非訟事
    件法第41條第01項、第45條第1項、第2項及第46條規定參照
    ）。惟就已確定之裁定，並無得聲請再審，或準用民事訴訟
    法聲請再審之規定。查聲請人對之聲請再審之本院前開確定
    裁定，係屬非訟事件裁定（非訟事件法第72～74條規定參照
    ），非訟事件法既無規定得聲請再審，或得準用民事訴訟法
    聲請再審，則聲請人對之聲請再審，即非合法。」說明在卷
    ，有本院九十八年度非再抗字第十號民事裁定一份附卷可按
    （見本院卷第09至10頁），並經本院調取前揭聲請再審之民
    事卷宗查明無訛（見本院卷第14頁）；則揆諸聲請拍賣抵押
    物係屬非訟事件，依非訟事件法，並無再審及準用民事訴訟
    法關於再審之規定以察；本件再審聲請人對於法院就聲請拍
    賣抵押物所為之裁定，依民事訴訟法第五百零七條、第四百
    九十六條第一項聲請再審，於法即有未合。
  (三)此外，再審聲請人復以同一事由，對於駁回再審聲請之本院
    九十八年度非再抗字第十號確定裁定及本件原確定裁定，更
    行聲請再審（見本院卷第15至16頁）；揆諸前揭說明，本件
    再審之聲請，於法亦顯有所未合。依上，本院原確定裁定，
    就再審聲請人之聲請，未依前揭最高法院判例意旨將其視為
    再審之聲請，而依聲請再審之程序予以調查裁判，卻逕以「
    不得再為抗告」為由駁回再審聲請人之聲請，於法固有違誤
    ，而應由本院將原確定裁定（即98年度非再抗字第13號）予
    以廢棄；惟再審聲請人就不得聲請再審或準用民事訴訟法聲
    請再審之非訟事件確定裁定（即98年度非再抗字第10號），
    仍以同一事由更行聲請再審，於法有所未合，已如前述，自
    應仍予以駁回。
四、據上論結，本件再審之聲請為不合法，應依民事訴訟法第五
    百零七條、第四百九十八條之一、第五百零二條第一項、第
    五百零五條、第四百五十條、第九十五條及第七十八條，裁
    定如主文。
中    華    民    國    98    年    8    月     18    日
                  民事第一庭    審判長法  官  林金村
                                      法  官  蘇清恭
                                      法  官  張世展
上為正本係照原本作成。
不得抗告。
中    華    民    國    98    年    8    月     18    日
                                      書記官  吳秋賢


司法院資訊處製作；財團法人民間司法改革基金會備份。
